臺灣臺中地方法院交通事件裁定　　　96年度交聲字第385號
原處分機關　交通部公路總局臺中區監理所臺中市監理站
異議人即
受處分人　　甲○○
代 理 人　　廖雅慧
上列異議人因違反道路交通管理處罰條例案件，對於交通部公路
總局臺中區監理所民國96年3月22日所為之處分（裁監稽違字第
裁61－HC0000000號），聲明異議，本院裁定如下：
    主    文
異議駁回。
    理    由
一、原處分機關略以：異議人即受處分人（下稱受處分人）甲○
    ○所有車牌號碼VP L－111號機車，於民國96年2月25日13時
    56 分許，在臺中縣霧峰鄉○○路26巷口，遭臺中縣警察局
    霧峰分局警備隊當場舉發（即中縣警交字第HC0000000號舉
    發違反道路交通管理事件通知單）：車牌號碼抹損，英文
    、數字白漆無法辨識。未裝置左右照後鏡，設備不全，違
    反道路交通管理事件，違規單通知聯由警方交付等語。
二、聲明異議略以：車牌必未經人為的塗抹污損，而是時間已久
    自然脫落，是否為車牌發放單位當初發放時未做好品質的監
    控，相關單位亦未做任何宣導。又當下執行員警堅持說車牌
    是刻意經人為的破壞而導致，請教員警若車牌不清楚應該如
    何處理，亦未回應，仍堅持該車牌一定係故意去破壞，不可
    能是時間過久自然脫落，待罰單開立完畢，始告知應該如何
    處理，是不是代表員警故意找麻煩？且現今道路上，車牌號
    碼不清楚之車輛比比皆是，豈非全部的人都應該受罰？還是
    相關單位未做宣導，導致大部分的人都不知道如何處理？對
    於無安裝照後鏡之部分則無異議。
三、按有損毀或變造汽車牌照、塗抹污損牌照，或以安裝其他器
    具之方式，使不能辨認其牌號者，處汽車所有人新臺幣2400
    元以上4800元以下罰鍰，並責令申請換領牌照或改正。又汽
    車號牌之一面或二面如遺失或損壞時。汽車號牌之一面或二
    面如遺失或損壞時，汽車所有人應向公路監理機關，重新申
    領牌照。但汽車號牌遺失者，應檢附警察機關車牌遺失證明
    單。汽車行車執照或拖車使使證如遺失或損壞時，應由汽車
    所有人或拖車使用人申請補發或換發。道路交通管理處罰條
    例第13條第1款及道路交通安全規則第13條定有明文。
四、經查：
(一)、證人即本件取締員警陳武吉於本院調查時結證稱：當天伊係
    執行中午12點到14點的巡邏勤務，返隊途中，在伊分局前面
    ，看見本件違規機車行駛在巡邏車前方，發現該車的車牌沒
    有辦法看清楚，伊閃警示燈，並且示意駕駛人停車，駕駛人
    下車後，檢視其車牌，車牌的白漆已磨損，英文跟數字都沒
    有辦法看清楚，近看車牌號碼，從外型才能辨識出是VPL －
    111，當時伊跟駕駛人說，車牌號碼已經沒有辦法辨識，這
    樣有違反道路交通安全規則，所以才開立本件罰單等語明確
    （見本院96年5月11日訊問筆錄）。
(二)、又經本院檢視車牌號碼VPL－111輕型機車違規當時之車牌照
    片，該車牌號碼「VPL－111」白漆部分，有幾近全部掉落，
    而無法辨識之情形，有違規照片2張在卷可參。又經本院當
    庭勘驗車牌號碼VPL－111號輕型機車之行車執照，其發照日
    期為88年6月28日，距違規當時，已近8年之久，則該車牌上
    之白漆有可能因時間關係，而有脫落之情形，然檢視該車牌
    號碼上方之「台灣省」3字，雖亦有白漆字體邊緣部分脫落
    之現象，卻未有與前開車牌號碼白漆幾近完全掉落之相同情
    形，就經驗法則而言，若同一物質在相同時間受相同外力影
    響之下，當應有相同之結果，則該車牌號碼上「台灣省」三
    字之白漆脫落情形，亦應如同「VPL－111」，顯與常理有悖
    ，是異議人謂其車牌號碼上之白漆係自然脫落，顯不可採信
    。至異議人辯稱，不知車牌號碼脫落應該如何處理云云，按
    行為人不得因不知法規而免除行政處罰責任，此為行政罰法
    第8條所明定，則聲明異議人爰以相關單位未做有宣導及路
    上仍有許多車牌不清之違規車輛為理由，尚無足採而對異議
    人有利之認定。從而，原處分機關所為之處分，並無違法不
    當，本件異議為無理由，應予駁回。
五、據上論斷，應依道路交通管理處罰條例第87條第2項、道路
    交通案件處理辦法第19條，裁定如主文。
中　　華　　民　　國　　96　　年　　5 　　月　　29　　日
　　　　　　　　　　　　臺灣臺中地方法院交通法庭
                            法　官　劉麗瑛
以上正本證明與原本無異。
如不服本裁定應於送達後5日內向本院提出抗告狀。
      　　　　　　　　　　　書記官　王玟
中　　華　　民　　國　　96　　年　　5 　　月　　29　　日
